臺灣臺中地方法院刑事判決　　　　　 94年度沙簡上字第608號
上　訴　人　臺灣臺中地方法院檢察署檢察官
被　　　告　甲○○
上列上訴人因被告業務過失傷害案件，不服本院臺中簡易庭中華
民國九十四年八月二十二日九十四年度沙交簡字第四００號第一
審刑事簡易判決（聲請簡易判決處刑案號：臺灣臺中地方法院檢
察署九十四年度偵字第六四一五、六九五三號）提起上訴，本院
管轄合議庭逕改依通常程序為第一審判決如下：
    主  文
原判決撤銷。
甲○○從事業務之人，因業務上之過失傷害人，處拘役伍拾日，
如易科罰金，以佰元折算壹日。緩刑貳年。
    犯罪事實
一、甲○○係臺中縣善美真娃得福托兒所之兼職司機，平時負責
    於上下學時段駕駛托兒所所有之幼童車（俗稱娃娃車），接
    送幼童上下學，為從事業務之人。其於民國（下同）九十三
    年十二月七日十六時許，駕駛車牌號碼三Ｊ─八九二三號該
    所幼兒車，沿臺中縣清水鎮○○路內側車道由東向西方向行
    駛，已送一批幼童返家，空車正欲返回托兒所，以接送另一
    批幼童返家時，於同日十六時十六分許，途經三民路建國國
    小後方之有號誌之四線道閃光黃燈交岔路口（丁字路口），
    本應注意車前狀況，隨時採取必要之安全措施，又行車速度
    ，應依速限標誌或標線之規定，無標誌或標線者，除例外規
    定時速不得超過四十公里外，行車時速不得超過五十公里，
    且依當時情形並無不能注意之情事，竟疏未注意，而以每小
    時六十公里之速度超速行駛，適有丙○○騎乘車牌號碼ＮＮ
    Ｍ─三五二號重機車，沿三民路同向慢車道行駛至上址不得
    左轉之閃光紅燈交岔路口，竟違規左轉，且疏未注意車前狀
    況，未注意內側車道直行來車，致甲○○所駕駛之幼童車因
    煞避不及，車輛前保險桿及引擎蓋撞及丙○○所騎乘之重機
    車座椅左後方處，丙○○人車倒地，丙○○復非戴制式安全
    帽，因之受有頭部外傷併顱骨骨折、腦出血、腦挫傷、胸部
    挫傷併右側多根肋骨骨折、腰部挫傷、外傷後併慢性硬腦膜
    下出血等傷害。甲○○於肇事後，在有偵查權限之人知悉犯
    罪人之前，主動以電話向警方報案，並留待現場，通知救護
    車將丙○○送醫，並於警到場後陳明自己肇事及肇事經過，
    自首接受裁判。
二、案經丙○○訴由臺中縣警察局清水分局報請臺灣臺中地方法
    院檢察署檢察官偵查後聲請簡易判決處刑。
    理  由
一、訊據被告甲○○對上揭時地因上揭過失撞及告訴人丙○○所
    騎機車之事坦承不諱，惟辯稱：不知什麼是業務過失云云。
    惟查：
（一）被告對上揭時地駕駛托兒所之幼童車（即娃娃車）因上揭
      過失撞及告訴人丙○○所騎機車，使告訴人因之受有上開
      傷勢之過失傷害犯行於本院坦承不諱，核與告訴人丙○○
      指述之情節相符，並有臺中縣警察局道路交通事故現場圖
      、調查報告表（一）（二）、道路交通事故談話紀錄表、
      童綜合醫院出具之診斷證明書、現場照片及機車受損相片
      在卷可佐。
（二）按汽車行駛時，駕駛人應注意車前狀況，並隨時採取必要
      之安全措施；又行車速度，依速限標誌或標線之規定，無
      標誌或標線者，行車時速不得超過五十公里，但在未劃設
      車道線、行車分向線之道路，或設有快慢車道分隔線之慢
      車道，時速不得超過四十公里，道路交通安全規則第九十
      四條第三項、第九十三條第一項定有明文。查被告上揭時
      地駕駛車輛，自應注意上述道路交通安全之規定，而依當
      時情形，又無不能注意之情形，被告竟疏未注意車前狀況
      及不得超速行駛，以致撞及告訴人所騎之機車，並因之使
      告訴人丙○○受上揭傷勢，其顯有過失亦明，本件經臺灣
      省臺中縣車輛行車事故鑑定委員會鑑定結果，亦同此認定
      ，有該會臺中縣區九四０一八七號鑑定意見書在卷可佐。
      且被告之過失駕駛行為，與告訴人所受傷勢，確具相當因
      果關係。至告訴人丙○○疏未注意車前狀況，復違規左轉
      ，且未戴安全帽，雖亦與有過失，惟無礙被告過失責任成
      立之認定，併此敘明。
（三）再按刑法第二百七十六條第二項之業務，係指以反覆同種
      類之行為為目的之社會活動而言。故一人不以一種業務為
      限，如一人同時兼有二種或二種以上之業務，而在某一種
      業務上有不慎致人於死之行為，即應負其業務過失致人於
      死罪責，最高法院六十九年台上字第四０四七號判例可資
      參照。查被告於本院亦供稱：當時我是已送學生返家，要
      回學校的空車。（法官問：為何車子要開回學校？）因為
      我還要送第二趟。‥‥我是兼職（指開娃娃車）。（法官
      問：你在幼稚園工作內容？）就是開娃娃車，收入一個月
      一萬多元，一天早上開二趟，下午開二趟，娃娃車是學校
      的，我一個禮拜開五天。‥‥（法官問：你是否有從事這
      個業務，有收入？）有收入，但是不高等語（本院卷第二
      五、二六頁），復據證人即善美真娃得福托兒所所長乙○
      ○於本院亦對被告工作內容證稱：接送小朋友，早上接回
      來，他就沒有在園所擔任何工作，下午再接送小朋友。早
      上接二趟，下午送二趟。‥‥（審判長問：發生車禍時，
      被告是送小朋友回去後的空車？）是。是第一趟，還要再
      送第二趟等語（本院卷第四四頁），是被告發生本件車禍
      肇事時，確係正從事駕駛業務，係從事業務之人，亦堪認
      定。至被告辯稱：係屬兼職云云，惟兼職或專職均係從事
      反覆實施同種業務，是被告所辯不足為任何有利被告之認
      定，亦無礙其係從事駕駛業務之認定，併此敘明。
    綜上所述，事證明證，被告上揭業務過失傷害犯行，已堪認
    定。
二、核被告甲○○所為，係犯刑法第二百八十四條第二項前段之
    業務過失傷害罪。聲請簡易判決處刑書雖認被告所犯係刑法
    第二百八十四條第一項前段之普通過失傷害罪云云，惟業經
    公訴人當庭變更起訴法條為刑法第二百八十四條第二項前段
    之罪，併此敘明。又被告於本件交通肇事後，在有偵查權限
    之人知悉其犯罪人前，主動以電話向警方報案，並留待現場
    ，俟警方到場後，主動陳明肇事經過，業據被告於本院陳明
    在卷（本院卷第二四頁），並有臺中縣警察局清水分局道路
    交通事故肇事人自首情形紀錄表可參，被告對未發覺之犯罪
    自首接受裁判，應依刑法第六十二條前段之規定，減輕其刑
    。原審以被告罪證明確，予以論罪科刑，固非無見，惟原審
    未審酌所犯應係業務過失傷害犯行，容有未洽，檢察官就此
    部分提起上訴為有理由，應由本院將原判決撤銷改判。爰審
    酌被告之過失程度、所生之危害、告訴人所受之傷勢及被告
    肇事後態度，再被告已與告訴人達成和解，有和解筆錄可佐
    ，又告訴人騎機車疏未注意車前狀況並違規左轉，亦與有過
    失等一切情狀，量處如主文所示之刑，並諭知易科罰金之折
    算標準。末查，被告前未曾受有期徒刑以上刑之宣告，有臺
    灣臺中地方法院檢察署刑案資料查註紀錄表及臺灣高等法院
    被告全國前案紀錄表在卷可按，被告坦承犯行，深具悔意，
    其經此教訓，當知警惕而無再犯之虞，本院綜核各情，所宣
    告之刑，認以暫不執行為適當，併予宣告緩刑二年，以啟自
    新。
三、按檢察官聲請以簡易判決處刑之案件，經法院認為有第四百
    五十一條之一第四項但書之情形者，應適用通常訴訟程序審
    判之，刑事訴訟法第四百五十二條定有明文；且對於簡易判
    決之上訴，準用刑事訴訟法第三編第一章及第二章之規定，
    管轄第二審之地方法院合議庭受理簡易判決上訴案件，應依
    通常程序審理。其認案件有刑事訴訟法第四百五十二條之情
    形者，應撤銷原判決，逕依通常程序為第一審判決，法院辦
    理刑事訴訟簡易程序案件應行注意事項第十四項亦有規定。
    查本案審判中發現被告應係犯業務過失傷害而非普通過失傷
    害罪，足認法院認定之犯罪事實顯然與檢察官據以求處罪刑
    之事實不完全相符，而有刑事訴訟法第四百五十一條之一第
    四項但書第二款之情形，依前揭法律規定，原審適用簡易判
    決處刑程序，尚有未合，應由本院合議庭改依通常程序審理
    後，逕為第一審之判決，檢察官或被告如不服本判決，仍得
    於法定上訴期間內，向管轄之第二審法院提起上訴，附此敘
    明。
據上論斷，應依刑事訴訟法第四百五十五條之一第一項、第三項
、第四百五十二條、第四百五十一條之一第四項但書第二款、第
三百六十九條第一項前段、第三百六十四條、第二百九十九條第
一項前段，刑法第二百八十四條第二項前段、第六十二條前段、
第四十一條第一項前段、第七十四條第一款，罰金罰鍰提高標準
條例第一條前段，判決如主文。
中　　華　　民　　國　　94　　年　　11　　月　　14　　日
                          臺灣臺中地方法院刑事第十庭
                              審判長法官  郭  瑞  祥
                                    法官  江  奇  峰
                                    法官  黃  家  慧
上正本證明與原本無異。
如不服本判決，應於送達後十日內向本院提出上訴狀（須附繕
本），上訴於台灣高等法院台中分院。
                                  書記官  張  美  鶯
中　　華　　民　　國　　94　　年　　11　　月　　14　　日
附論罪科刑法條
刑法第二百八十四條第二項前段：
從事業務之人，因業務上之過失傷害人者，處一年以下有期徒刑
、拘役或一千元以下罰金。
